【裁判字號】    99,交訴,243
【裁判日期】    990827
【裁判案由】    肇事逃逸罪
【裁判全文】
臺灣臺中地方法院刑事判決             99年度交訴字第243號
公  訴  人  臺灣臺中地方法院檢察署檢察官
被      告  甲○○
上列被告因肇事逃逸案件，經檢察官提起公訴（99年度偵字第63
49號)，被告於準備程序就被訴事實為有罪之陳述，經告以簡式
審判之旨，並聽取當事人意見後，本院合議庭裁定由受命法官獨
任進行簡式審判程序，茲判決如下：
    主    文
甲○○駕駛動力交通工具肇事，致人死亡而逃逸，處有期徒刑陸
月，如易科罰金，以新臺幣壹仟元折算壹日。緩刑貳年。並應向
指定之政府機關、政府機構、行政法人、社區或其他符合公益目
的之機構或團體提供肆拾小時之義務勞務，緩刑期間付保護管束
。
    犯罪事實
一、甲○○於民國99年1月23日上午10時許，駕駛所有車牌號碼
    0098—HZ號自小客車，沿臺中縣石岡鄉○○路往臺中縣豐原
    市方向行駛，於同日上午10時33分許，行經石岡鄉○○路12
    8號前之內側車道時，適有張家豪騎乘車牌號碼F9Z—858號
    機車，不慎由後碰撞其所駕駛上開自小客車之右後方保險桿
    下方邊緣之黑色橡皮飾條，張家豪於碰撞後，即失控往右前
    方摔落倒地，並受有顱骨骨折併顱內損傷、右側胸部重挫傷
    併大量血胸、心臟挫傷等傷害。而甲○○所駕駛上開自小客
    車與張家豪所騎乘之機車發生碰撞時，甲○○已知悉所駕駛
    自小客車之車身有發生晃動，且其繼續往前行駛後，經由照
    後鏡已看見有1輛機車倒在後方之快車道上，已可預見其車
    身晃動及上開機車倒地，係因與其所駕駛自小客車發生碰撞
    所致，且該機車駕駛（即張家豪）甚有可能受有傷害，竟仍
    不違背其本意，基於肇事逃逸之不確定故意，未報警救護並
    留於現場守候處理，反而不顧張家豪之身體安危，隨即駕車
    逃逸。嗣經在甲○○右後方駕駛車牌號碼GS—428號曳引車
    之劉家奇發現上情後，隨即報警處理，並經警將張家豪送往
    臺中縣東勢鎮農會附設農民醫院急救，惟張家豪仍於同日下
    午1時許，不治死亡（甲○○涉嫌過失致人於死部分，另經
    臺灣臺中地方法院檢察署檢察官以99年度偵字第6349號為不
    起訴處分）。
二、案經臺中縣警察局東勢分局報告臺灣臺中地方法院檢察署檢
    察署及該署檢察官自動檢舉偵查起訴。
    理    由
一、上揭事實，業據被告甲○○於本院準備程序、審理時為認罪
    之陳述，所供核與證人劉家奇於警詢、偵訊時之證述相符，
    並有臺中縣警察局東勢分局東勢交通小隊警員職務報告、臺
    中縣警察局道路交通事故肇事人自首情形紀錄表、臺中縣警
    察局疑似道路交通事故肇事逃逸追查表、道路交通事故現場
    圖、道路交通事故調查報告表（一）、（二）、臺中縣警察
    局重大、重要及A1類道路交通事故（件）紀錄（通報）單、
    臺中縣警察局道路交通事故初步分析研判表、舉發違反道路
    交通管理事件通知單各1份及現場與車損照片及監視錄影翻
    拍畫面照片共22張、東勢鎮農會附設農民醫院一般診斷書、
    臺灣臺中地方法院檢察署相驗屍體證明書、法醫驗斷書各1
    份及相驗照片9張、被告所駕駛車牌號碼0098—HZ號自小客
    車之車籍查詢資料及臺灣省臺中縣區車輛行車事故鑑定委員
    會99年5月12日中縣鑑字第0995501174號函暨檢附之鑑定意
    見書各1份在卷可資佐證。而按刑法上之故意，並不以行為
    人對於構成犯罪之事實明知並有意使其發生者為限，即行為
    人對於構成犯罪之事實預見其發生，而其發生並不違背其本
    意者，亦以故意論，此觀諸刑法第13條之規定甚明。故刑法
    第185條之4之肇事逃逸罪之成立，並不以行為人明知（即直
    接故意）已發生車禍肇事且對方已因而受有傷害為限，如行
    為人對此事實之發生已有預見（即未必故意或不確定故意）
    ，亦足以構成該罪。查被告自承當時其所駕駛前開自小客車
    之車身有發生晃動，且從照後鏡有看見被害人張家豪所騎乘
    之機車倒在內側車道，復參照被害人張家豪所受之前揭傷勢
    及前開車損照片，可知被害人張家豪所騎乘機車與被告所駕
    駛自小客車發生碰撞之撞擊力道，應屬非輕，衡諸一般常情
    與經驗法則，被告於客觀上顯可預見其當時車身晃動係因與
    從照後鏡所見倒地之該輛機車（即被害人張家豪所騎乘之機
    車）發生碰撞所致，並可預見該輛機車之騎士（即被害人張
    家豪）甚有可能因此受有傷害。故被告於已預見發生車禍肇
    事，致人受傷之情形下，仍然決意駕車駛離現場，其主觀上
    堪認有肇事逃逸之未必故意。另按「刑法第185條之4駕駛動
    力交通工具肇事，致人死傷而逃逸罪，只須有駕駛動力交通
    工具肇事，致人死傷，未下車救護而逃逸之事實，罪即成立
    ，不以肇事之發生須有過失責任為要件。」（最高法院89
    年度台上字第7622號、91年度台上字第3776號、92年度台上
    字第4552號、93年度台上字第5599號判決要旨參照）。本件
    車禍事故經臺灣省臺中縣區車輛行車事故鑑定委員會鑑定結
    果，固認被告並無肇事因素，有該委員會99年5月12日中縣
    鑑字第0995501174號函暨檢附之鑑定意見在卷可稽，惟依上
    開說明，仍無解於被告應負刑法第185條之4之肇事逃逸罪。
    是事證明確，被告犯行，堪予認定。
二、核被告所為，係犯刑法第185條之4之肇事逃逸罪。又被告於
    本件肇事逃逸後，在場之證人劉家奇旋打電話報警，經警員
    調閱附近路口之監視錄影器，查知車牌號碼0098—HZ號自用
    小客車疑為肇事車輛，並依電腦留存之車籍資料而知悉車主
    為甲○○，始循線通知被告到案，是被告雖於警方詢問時坦
    承駕車肇事，然此係於員警接獲他人報案電話，且已查知肇
    事車輛車號後所為，尚難認係對於未發覺之罪自首而受裁判
    ，附此敘明。爰審酌被告肇事後，未協助就醫或報警處理，
    反駕車逕行駛離現場逃逸，致使應受照護之人傷害擴大之風
    險增加，惟念其犯罪後坦認犯行之犯後態度等一切情狀，量
    處如主文所示之刑，並諭知易科罰金之折算標準。末查被告
    前未曾受有期徒刑以上刑之宣告，有臺灣高等法院被告前案
    紀錄表1紙附卷可稽，其因一時失慮，致罹刑章，經此教訓
    後，當知所警惕，信無再犯之虞，認其所宣告之刑，以暫不
    執行為適當，爰依刑法第74條第1項第1款諭知緩刑2年，以
    勵自新。惟被告肇事逃逸，守法觀念顯有不足，為使被告於
    緩刑期間內，仍深知戒惕，避免緩刑之宣告遭撤銷，且導正
    其行為與法治之觀念，爰併宣告其於緩刑期間內，向指定之
    政府機關、政府機構、行政法人、社區或其他符合公益目的
    之機構或團體，提供40小時之義務勞務，並依刑法第93條第
    1項第2款之規定，應於緩刑期間付保護管束。
四、應適用之法條：刑事訴訟法第273條之1第1項、第299條第1
    項前段，刑法第185條之4、第41條第1項前段、第74條第1項
    第1款、第2項第5款、第93條第1項第2款，判決如主文。
本案經檢察官陳僑舫到庭執行職務。
中    華    民    國    99    年     8    月    27    日
                    刑事第九庭  法  官  吳幸芬
以上正本證明與原本無異。
如不服本判決應於收受判決後10日內向本院提出上訴書狀，並應
敘述具體理由；其未敘述上訴理由者，應於上訴期間屆滿後20日
內向本院補提理由書（均須按他造當事人之人數附繕本）「切勿
逕送上級法院」。
中    華    民    國    99    年     8    月    27    日
                                書記官  黃毅皓
附錄本案論罪科刑法條：
中華民國刑法第185條之4
駕駛動力交通工具肇事，致人死傷而逃逸者，處6 月以上5 年以
下有期徒刑。

司法院資訊處製作；財團法人民間司法改革基金會備份。
